臺灣臺北地方法院刑事判決　　　　　　　　　　　　九十三年度交易字第一四五號
　　公　訴　人　臺灣臺北地方法院檢察署檢察官
　　被　　　告　甲○○
　　指定辯護人　本院公設辯護人　 沈芳萍
右列被告因業務過失傷害案件，經檢察官聲請以簡易判決處刑（九十三年度偵字第四
九一六號），本院臺北簡易庭認不宜以簡易判決處刑（九十三年度北交簡字第七五四
號），改依通常程序審理，經被告於本院準備程序中就被訴事實為有罪之陳述，本院
合議庭裁定改依簡式審判程序審理，茲判決如左：
    主  文
甲○○從事業務之人，因業務上之過失傷害人，處有期徒刑參月，如易科罰金以佰
元折算壹日。
    事  實
一、甲○○曾於民國八十九年間因酒醉駕車犯有公共危險案件，經本院於九十年六月
    十八日判處罰金二萬元，於九十年十月十五日確定，於九十一年一月十四日罰金
    繳清執行完畢（未構成累犯），猶不知悔改，為計程車司機，以駕車載客為業，
    為從事駕駛業務之人，於九十二年四月二十二日上午，駕駛車牌號碼六Ｃ─七七
    七號營業用小客車，沿台北市○○區○○路二段東向西左側車道行駛，於當日上
    午十時許，行經仁愛路二段七十一號附近時，本應注意汽車行駛時駕駛人應注意
    車前狀況及兩車併行之間隔，並隨時採取必要之安全措施，而依當時天候晴、日
    間自然光、路面鋪設柏油、乾燥、無缺陷、無障礙物，且視距良好，並無不能注
    意之情形，竟疏未注意，貿然為求超越同車道右側機車而未保持安全之距離仍向
    前行駛，致其所駕駛之前開營業用小客車右前照後鏡擦撞到同向由乙○○所騎乘
    車牌號碼ＥＥＦ─六九六號輕型機車之左側車把，造成乙○○受有左側鎖骨骨折
    之傷害。甲○○在肇事後於未被有偵查犯罪職務之公務員發覺前，向據報至現場
    但尚不知肇事者為何人之警員許智偉，主動表示其即營業自小客車之駕駛者並陳
    述肇事之經過，而自首接受裁判。
二、案經乙○○訴由臺北市政府警察局中正第一分局報請臺灣臺北地方法院檢察署檢
    察官偵查而聲請以簡易判決處刑。
    理  由
一、按檢察官聲請以簡易判決處刑案件，經法院認為不得或不宜以簡易判決處刑者，
    應適用通常程序審判之，刑事訴訟法第四百五十二條定有明文。本件檢察官雖聲
    請以簡易判決處刑，惟被告於警訊中並未承認有過失傷害犯行，而依卷內證據資
    料，僅告訴人之指訴，實不足以認定被告過失傷害行及其過失程序，有詳加調查
    之必要，是本院臺北簡易庭認不宜以簡易判決處刑，乃改依通常程序審理。又本
    案被告甲○○所犯並非死刑、無期徒刑、最輕本刑為三年以上有期徒刑之罪，亦
    非高等法院管轄第一審案件，經被告於本院準備程序中，就被訴事實為有罪之陳
    述，於告知被告簡式審判之旨，並聽取檢察官、被告之意見後，本院合議庭裁定
    改以簡式審判程序進行，合先敘明。
二、經查：
  (一)訊據被告甲○○對於右揭事實坦承不諱，並據告訴人乙○○迭於警訊時及偵、審
    中指訴綦詳，並有道路交通事故調查報告表、交通事故談話紀錄表、現場圖、交
    通事故分析研判表在卷可稽，足徵被告之自白及告訴人乙○○之指訴，核與事實
    相符，堪以採信。
  (二)又依前揭道路交通事故調查報告表之現場圖所示，被告所駕駛營業用小客車與告
    訴人乙○○所騎乘之機車均係併行於外側第一、二車道上，且被告甲○○亦不否
    認告訴人乙○○當時在其右前方行駛，足見兩車之撞擊點係在同向車道上，應係
    被告所駕駛營業用小客車右前後照鏡與告訴人乙○○所騎乘機車左側車把擦撞所
    致，是以本件應係被告為超越同車道右側機車而肇事甚明。
  (三)按汽車行駛時，駕駛人應注意車前狀況及兩車併行之間隔，並隨時採取必要之安
    全措施，道路交通安全規則第九十四條第三項定有明文。查本件被告駕駛車輛，
    自應注意遵守前揭規定，徵諸卷附道路交通事故調查報告表所載，肇事路段為設
    有中間分隔島，直路，而肇事當時，天候為晴天、日間自然光、路面鋪設柏油、
    乾燥、無缺陷、無障礙物，且視距良好等情，衡情並無不能注意之情事，被告竟
    疏未注意，貿然未保持安全間隔即超越同車道機車而肇事，其有過失至為明確，
    又本件車禍案件經台北市政府警察局交通警察大隊研判，亦同此認定，有該隊之
    交通事故分析研判表附卷可按，益徵被告就本件車禍之發生確有過失。
  (四)再被告之前揭過失，致告訴人乙○○受有左側鎖骨骨折之傷害，亦有台北市立中
    興醫院出具之乙種診斷證明書一紙在卷足憑，是被告之過失行為與告訴人乙○○
    所受之傷害間顯有相當因果關係。
  (五)綜上所述，參互各情，本件事證明確，被告過失犯行堪以認定，應予依法論科。
三、被告於肇事時係計程車司機，為從事於駕駛業務之人，其因業務上之過失造成告
    訴人乙○○受有傷害，是核其所為，係犯刑法第二百八十四條第二項前段之業務
    過失傷害罪。又查被告於肇事後，犯罪未經發覺前，向至現場處理尚不知肇事者
    為何人之警員許智偉，主動表示其即為營業用小客車駕駛者之事實，此有自首報
    告表在卷可稽，被告既於警員到場時自承其係營業用小客車之駕駛者，而當時警
    方亦認該車可能係肇事車輛，則其自承係該車駕駛之行為，已利案件之偵查，參
    照司法院（七二）廳刑一字第三七六號函之研究意見，應認符合自首之要件，被
    告嗣並接受調查裁判，顯已合於刑法第六十二條前段自首規定之要件，故依該條
    規定減輕其刑。爰審酌被告之素行、過失之程度、告訴人所受之傷害、犯罪後坦
    承犯行之態度及事後尚未與告訴人達成和解賠償損害等一切情狀，量處如主文所
    示之刑，並諭知易科罰金之折算標準，以資懲儆。
據上論斷，應依刑事訴訟法第四百五十二條、第二百七十三條之一第一項、第二百九
十九條第一項前段，刑法第二百八十四條第二項前段、第六十二條前段、第四十一條
第一項前段，罰金罰鍰提高標準條例第一條前段、第二項，判決如主文。
本案經檢察官楊仲萍到庭執行職務。
中　　　華　　　民　　　國　　九十三　　年　　 十二 　　月　　 二十 　　日
                              臺灣臺北地方法院交通法庭
                                  法  官  林恆吉
右正本證明與原本無異。
如不服本判決，應於判決送達後十日內向本院提出上訴狀（應抄附繕本）。告訴人或
被害人如對於本判決不服者，應具備理由請求檢察官上訴，其上訴期間之計算係以檢
察官收受判決正本之日期為準。
                                  書記官  劉英芬
中　　　華　　　民　　　國　　九十三　　年　　 十二 　　月　　 二十 　　日
附錄本案論罪科刑法條：
刑法第二百八十四條：
因過失傷害人者，處六月以下有期徒刑、拘役或五百元以下罰金，致重傷者，處一年
以下有期徒刑、拘役或五百元以下罰金。
從事業務之人，因業務上之過失傷害人者，處一年以下有期徒刑、拘役或一千元以下
罰金，致重傷者，處三年以下有期徒刑、拘役或二千元以下罰金。
